【裁判字號】    95,交聲,460
【裁判日期】    950918
【裁判案由】    聲明異議
【裁判全文】
臺灣高雄地方法院刑事裁定             95年度交聲字第460號
原處分機關  交通部公路總局高雄區監理所
異  議  人  甲○○
上列受處分人因聲明異議案件，對於交通部公路總局高雄區監理
所於95年6 月30日所為之高監自字第裁80—BO0000000 號處分聲
明異議，本院裁定如下：
    主    文
異議駁回。
    理    由
一、原處分機關略以：受處分人即異議人甲○○（以下稱異議人
    ）於民國95年1 月15日8 時20分許，駕駛車號YF—6117號自
    小客車行經高雄市○○○路、平和東路口之際，因駕車行經
    有燈光號誌管制之交岔路口闖紅燈，為高雄市政府警察局交
    通警察大隊第二中隊第八分隊員警，以高市警交字第B00000
    000 號舉發違反道路交通管理事件通知單當場舉發，惟異議
    人拒絕簽收，經註記於通知單並告知異議人後，異議人未於
    應到案日期95年2 月30日前繳納罰款，該機關爰依道路交通
    管理處罰條例第53條第1 項之規定，以交通部公路總局高雄
    區監理所高監自字第裁80—BO0000000 號裁決書裁處異議人
    ：「一罰鍰新台幣（下同）5,400 元整，並依第63條第1 項
    記違規點數共3 點，罰鍰限於95年7 月30日前繳納。二上開
    罰鍰逾期不繳納之處分(一)自95年7 月31日起易處吊扣駕駛執
    照3 個月，並限於95年8 月14日前繳送。(二)95年8 月14日前
    未繳送駕駛執照者，自95年8 月15日起易處吊銷，並逕行註
    銷駕駛執照。(三)駕駛執照吊（註）銷後，自95年8 月15日起
    一年內不得重新考領駕駛執照」等語。
二、聲明異議意旨則謂：當時路口車多且車速緩慢，而該交通號
    誌變換較快，異議人於右轉之時尚為綠燈，惟右轉至平和東
    路後已變換成為紅燈，伊並未闖紅燈，故拒絕簽收罰單。又
    該罰單係寄送至其高雄市苓雅區○○○路19巷5 號13F-3 之
    舊址，其並未收受該罰單，當無逾時未繳納罰款加倍處罰之
    理，為此爰聲明異議，請求撤銷原處分云云。
三、按汽車駕駛人，行經有燈光號誌管制之交岔路口闖紅燈者，
    處1,800 元以上5,400 元以下罰鍰；又汽車駕駛人有上開情
    形時，除依原條例處罰鍰外，並記違規點數3 點，道路交通
    管理處罰條例第53條第1 項及第63條第1 項第3 款分別定有
    明文。另依違反道路交通管理事件統一裁罰基準及處理細則
    第11條第1 項規定：「行為人有本條例之情形者，應填製舉
    發違反道路交通管理事件通知單（以下簡稱通知單），並於
    被通知人欄予以勾記，其通知欄依下列規定辦理：當場舉發
    者，應填記駕駛人或行為人姓名、性別、出生年月日、地址
    、身分證統一號碼及車主姓名、地址、車牌號碼、車輛種類
    。被查獲之駕駛人或行為人為受處分人時，應將該通知單填
    記後交付該行為人簽名或蓋章收受之；拒絕簽章者，並記名
    其事由，視為已收受。」，經查：
  (一)異議人於前開時間駕駛車號YF—6117號自小客車，行經高雄
    市○○○路、平和東路口之際，因欲自平和南路右轉沿平和
    東路行駛，行經有燈光號誌管制之交岔路口闖紅燈違規，經
    警當場攔停舉發之事實，業經證人即當日舉發異議人違規之
    員警鍾天祐於本院證稱：那條馬路不很寬，當時只有異議人
    一部車要右轉，而且他右轉時燈號是紅燈等語明確（參本院
    95 年8月21日訊問筆錄），復有高雄市政府警察局95年1 月
    15 日 高市警交字第B00000000 號舉發違反道路交通管理事
    件通知單1 紙附卷可稽。異議人雖辯稱其係在接近紅燈之際
    尾隨一部自小客車右轉，右轉時仍為綠燈云云，然無論係右
    轉車輛之多寡抑或右轉時之燈號均與證人所述相左，參以，
    證人與異議人素不相識，亦無仇怨，當無無端陷害異議人，
    而甘冒偽證罪訴追之理，是應以證人所述為可採，異議人違
    規紅燈右轉之事實，足堪認定。
 (二)又異議人違規當日既經員警當場舉發，且開立舉發違反道路
   交通管理事件通知單，雖異議人拒在該通知單上簽名蓋章，
   然該通知單既由員警於其上載明「拒簽」字樣，有卷附前開
   舉發通知單為證，是依前揭規定即視同異議人已然收受，且
   此項「擬制收受」之法律效果，包括收受後應依指定時、地
   自動到案，以及不自動到案者應接受裁罰等效果，自不待言
   ，而不問異議人嗣後是否收到該寄送之通知單。異議人既經
   擬制收受該通知單，復未於指定時、地到案繳納罰鍰，則原
   處分機關據以課處較高之罰鍰，自屬適法。
四、綜上所述，異議人本件違規事實堪予認定，原處分機關依據
    道路交通管理處罰條例第53條第1 項規定，以高監自字第裁
    80—BO0000000 號裁決裁處異議人：「一罰鍰5,400 元整，
    並依第63條第1 項記違規點數共3 點，罰鍰限於95年7 月30
    日前繳納。二上開罰鍰逾期不繳納之處分(一)自95年7 月31日
    起易處吊扣駕駛執照3 個月，並限於95年8 月14日前繳送。
    (二)95年8 月14日前未繳送駕駛執照者，自95年8 月15日起易
    處吊銷，並逕行註銷駕駛執照。(三)駕駛執照吊（註）銷後，
    自95年8 月15日起一年內不得重新考領駕駛執照」，要無違
    誤，量罰亦甚妥適，應予維持。本件異議為無理由，應駁回
    之。
五、據上論斷，應依道路交通案件處理法第19條，裁定如主文。
中    華    民    國    95    年    9     月    18    日
                      交通法庭  法  官  洪珮婷
以上正本證明與原本無異。
如不服本裁定，應於收受送達後5 日內向本院提出抗告狀。
中    華    民    國    95    年    9     月    18    日
                                書記官  賴朱梅


司法院資訊處製作；財團法人民間司法改革基金會備份。
